臺灣臺中地方法院刑事判決　　　　　　　　　　　　　九十年度訴字第二八四七號
　　公　訴　人　臺灣臺中地方法院檢察署檢察官
　　被　　　告　丙○○
右列被告因偽造文書等案件，經檢察官提起公訴（九十年度偵字第一九二五八號），
本院判決如左：
    主  文
丙○○共同違反人民入出境，應向內政部警政署入出境管理局申請許可，未經許可者
，不得入出境之規定，未經許可入境，處有期徒刑肆月，如易科罰金，以佰元折算
壹日；又行使變造機車駕駛執照，足以生損害於公眾及他人，處有期徒刑月，如易
科罰金，以佰元折算壹日，扣案之「乙○○」機車駕照上之丙○○照片壹張，沒收
之；又偽造署押，足以生損害於他人，處有期徒刑月，如易科罰金，以佰元折算
壹日，扣案之臨檢紀錄表上「乙○○」署押、指印各壹枚，均沒收。應執行有期徒刑
捌月，如易科罰金，以佰元折算壹日。緩刑年。扣案之「乙○○」機車駕照上之
丙○○照片壹張及臨檢紀錄表上「乙○○」署押、指印各壹枚，均沒收。
    事  實
一、丙○○係大陸地區人民，與大陸地區、臺灣地區及駕駛不詳船舶之不詳姓名年籍
    成年男子等三人基於犯意聯絡，明知大陸地區人民入出境臺灣地區，應向內政部
    警政署入出境管理局申請許可，未經許可者不得入出境，然其為求至臺灣地區工
    作，於民國九十年六月間某日，先交付其二張照片予大陸地區不詳姓名年籍成年
    男子，以向臺灣地區「老闆」應徵；後未經內政部警政署入出境管理局許可，於
    同年十月十二日二十三時許，以大陸地區人民幣四千元之代價，在大陸地區福建
    省福州市附近不詳海邊，搭乘由不詳姓名年籍成年人駕駛之不詳船名船種之船隻
    偷渡來臺，並於翌日十九時許在臺灣地區某處上岸入境，隨即由臺灣地區不詳姓
    名年籍之成年男子帶往臺灣地區某處暫居，且自該臺灣地區不詳姓名年籍成年男
    子處收受以不詳方式取得已換貼丙○○照片之乙○○中華民國機車駕照乙張。嗣
    於同年月十八日二十一時許，丙○○被臺灣地區不詳姓名年籍成年男子帶至臺中
    市○○路○段一○號運動家大飯店六○六室，為男客許培漢按摩時，為警於同日
    二十一時十五分許臨檢查獲，其復基於行使變造機車駕照之犯意，持前開變造之
    機車駕照自稱「乙○○」，足以生損害於乙○○、監理機關對該駕照管理之正確
    性，並另行起意在臺中市警察局臨檢紀錄表偽簽「乙○○」署押及蓋上其指印各
    乙枚，足以生損害於乙○○。
二、案經臺中市警察局第四分局報請臺灣臺中地方法院檢察署檢察官偵查起訴。
    理  由
一、訊據被告丙○○固坦承有於右揭時地未經許可偷渡來臺、持上開變造機車駕照自
    稱「乙○○」供警盤查及在臨檢紀錄表上偽簽「乙○○」署押之事實，惟矢口否
    認有行使變造特種文書及偽造署押之犯行，辯稱：給駕照那名男子對伊說若被臨
    檢要拿出駕照並自稱「乙○○」，否則怎麼死的都不知道云云。然查：若被告遭
    他人以言詞脅迫行使上開變造機車駕照及偽造署押，應會於警詢及偵查中立即提
    出前開辯詞，豈有事隔二月方在本院審理時置辯；且被告為思慮周全之成年人，
    當知偷渡來臺非法打工應掩飾身分，以躲避警方臨檢，否則經警查獲即遭遺送出
    境，是被告得到上開變造機車駕照自會行使以掩飾身分，他人實無脅迫之必要，
    足見被告翻異前詞，乃臨訟飾卸之舉，不足採信。此外，復有男客許培漢、乙○
    ○之姐徐碧蘭之警詢筆錄、查獲員警職務報告書在卷足憑，並有上開經變造之機
    車駕照一張、臨檢紀錄表扣案可證，本案事證明確，被告犯行洵堪認定，應依法
    論科。
二、按人民入出境，應向內政部警政署入出境管理局申請許可，未經許可者，不得入
    出境，國家安全法第三條第一項、第六條第一項分別定有明文，核被告丙○○所
    為，係犯同法第六條第一項之罪。公訴人認被告係犯入出國及移民法第五十四條
    之未經許可入國罪，固非無見，惟入出國及移民法第五十四條雖規定有未經許可
    入出國罪，然該法第二章國民入出國，第三章臺灣地區無戶籍國民停留、居留及
    定居，第四章外國人入出國，第五章外國人停留、居留及永久居留等相關規定，
    所規範之國民、臺灣地區無戶籍國民、外國人，依同法第三條之定義，並不包括
    大陸地區人民。亦即大陸地區人民並非入出國及移民法所規範之對象，自不適用
    同法第五十四條之規定，而應依國家安全法第六條第一項處罰，起訴條文應予變
    更。另被告行使上開變造之機車駕照，足以生損害於乙○○及監理機關對該駕照
    管理之正確性，係犯刑法第二百十六條、第二百十二條之行使變造特種文書罪。
    被告在臨檢紀錄表偽簽「乙○○」署押及蓋上其指印各一枚，為接續一行為，係
    犯同法第二百十七條第一項之偽造署押罪。被告所犯未經許可入出國罪，與前述
    之不詳姓名年籍成年男子等三人，均有犯意聯絡及行為分擔，均為共同正犯。又
    本院查無實證足認被告與上開不詳姓名男子就臨檢紀錄表偽造署押部分有事前犯
    意聯絡，已如前述，公訴意旨認被告偽造署押部分亦與上開不詳年籍成年男子成
    立共同正犯，實有未洽。被告所犯上開三罪間，犯意各別，行為互異，應分論併
    罰。爰審酌被告為大陸地區人民，搭船偷渡來臺，所為影響臺灣地區入出境管理
    甚鉅，致生危害社會安全及被告犯後坦承部分犯行等一切情狀，量處如主文所示
    之刑，並依刑法第四十一條第一項前段規定諭知易科罰金之折算標準，且定其應
    執行刑及依刑法第四十一條第二項規定諭知定應執行刑後易科罰金之折算標準。
    末查，被告為大陸地區人民，前未曾受有期徒刑以上刑之宣告，有臺灣高等法院
    被告全國前案紀錄表在卷足參，為求來臺打工賺錢，不慎觸法，經本次偵、審過
    程之教訓，當知所警愓，信無再犯之虞，本院認所宣告之刑，以暫不執行為適當
    ，爰併諭知緩刑三年，以勵自新。扣案之「乙○○」機車駕照上之丙○○照片一
    張，為被告所有且供犯罪之用，業據被告供承在卷，應依刑法第三十八條第一項
    第二款規定，併予宣告沒收；又被告於上開臨檢紀錄表上，除偽造「乙○○」署
    押外，並按  指印，因該揩印同為代表冒用者之姓名，作用及效力與署押無異，
    且簽名與捺印係出於同一個偽造署押之犯意，要屬同一偽造署押之犯行，是上開
    臨檢紀錄表上「乙○○」署押、指印各壹枚，應依刑法第二百十九條規定併予宣
    告沒收。
三、公訴意旨另以：被告丙○○與偷渡集團成員大陸地區之蛇頭、臺灣地區不詳姓名
    年籍之成年男子基於共同之犯意聯絡，於九十年十月初，在大陸地區福建省福州
    市，由被告提供其二張相片予大陸地區蛇頭，該蛇頭再將相片交予臺灣地區蛇頭
    ，以換貼照片之方式，將被告之照片黏貼在以不詳方式所取得之乙○○中華民國
    機車駕照正本上，因認被告涉有共同變造特種文書罪嫌等語。按犯罪事實應依證
    據認定之，無證據不得推定其犯罪事實；又不能證明被告犯罪者，應諭知無罪之
    判決，刑事訴訟法第一百五十四條、第三百零一條第一項，分別定有明文。經查
    ，被告於偵查中及本院審理時均辯稱交照片是為了向臺灣的老闆應徵等語，且無
    認何具體事證足資證明被告明知交照片是為了變造上開駕照而與上開不詳姓名成
    年男子有犯意聯絡，本院復查無其他積極證據證明被告確有公訴人所指此部分犯
    行，惟公訴意旨認此部分與前揭論罪科刑之行使變造特種文書有高低度之吸收關
    係，屬實質上一罪，爰不另為無罪之諭知。
據上論斷，應依刑事訴訟法第二百九十九條第一項前段、第三百條，國家安全法第六
條第一項，刑法第十一條前段、第二十八條、第二百十六條、第二百十二條、第二百
十七條第一項、第四十一條第一項前段、第二項、第五十一條第五款、第三十八條第
一項第二款、第二百十九條、第七十四條第一款，罰金罰鍰提高標準條例第一條前段
、第二條，判決如主文。
本案經檢察官甲○○到庭執行職務
中      華      民      國      九十一      年    一      月      十    日
                                臺灣臺中地方法院刑事第一庭
                                    審判長法  官  林  清  鈞
                                          法  官  鄭  文  祺
                                          法  官  黃  裕  仁
右正本證明與原本無異。
如不服本判決，應於送達後十日內向本院提出上訴狀（須附繕本），上訴於臺灣高等
法院臺中分院。
                                          書記官
中      華      民      國 九十一      年    一      月      十    日
附錄論罪科刑法條
國家安全法第六條
違反第三條第一項規定未經許可入出境者，處三年以下有期徒刑﹑拘役或科或併科新
臺幣九萬元以下罰金。
無正當理由拒絕或逃避依第四條規定所實施之檢查者，處六月以下有期徒刑﹑拘役或
科或併科新臺幣一萬五千元以下罰金。
刑法第二百十二條
偽造、變造護照、旅券、免許證、特許證及關於品行、能力服務或其他相類之證書、
介紹書，足以生損害於公眾或他人者，處一年以下有期徒刑、拘役或三百元以下罰金
。
刑法第二百十六條
行使第二百十條至第二百十五條之文書者，依偽造、變造文書或登載不實事項或使登
載不實事項之規定處斷。
刑法第二百十七條
偽造印章、印文或署押，足以生損害於公眾或他人者，處三年以下有期徒刑。
盜用印章、印文或署押，足以生損害於公眾或他人者，亦同。
